臺灣板橋地方法院刑事判決　　　　　　　96年度易字第2561號
聲　請　人　臺灣板橋地方法院檢察署檢察官
被　　　告　乙○○
　　　　　　　　　　　號
選任辯護人　羅愛玲律師
　　　　　　涂成樞律師
　　　　　　許玉娟律師
上列被告因妨害自由等案件，經檢察官聲請簡易判決處刑（96年
度偵字第2863號），本院認不宜以簡易判決為之，改依通常程序
判決如下：
    主  文
乙○○無罪。
    理  由
一、檢察官原聲請簡易判決處刑意旨略以：被告乙○○與告訴人
    甲○○係同賃居於臺北縣板橋市○○路○段133 巷1 之1 號
    8 樓分租套房之鄰居。民國95年11月28日晚間適為被告生日
    ，遂邀集友人丁○○等人至住處慶生，因喧鬧聲過大，致告
    訴人於翌日（即29日）凌晨2 時許偕同友人謝琇掬自外返家
    時，深感不悅，而至被告房門口敲門要求降低音量，詎被告
    竟因此心生不滿，持其所有長約七十至八十公分之道具武士
    刀向告訴人揮舞，致告訴人心生畏怖，足以生危害於安全。
    被告並當場辱罵告訴人：「死同性戀，你了不起啊，你去給
    人家幹！」等語，致告訴人名譽受損。因認被告所為，係涉
    犯刑法第305 條之恐嚇罪、第309 條第1 項之公然侮辱罪等
    語。
二、按犯罪事實應依證據認定之，無證據不得認定犯罪事實；又
    不能證明被告犯罪者，即應諭知無罪之判決，刑事訴訟法第
    154 條第2 項、第301 條第1 項分別定有明文。次按認定不
    利於被告之事實，須依積極證據，苟積極證據不足為不利於
    被告事實之認定時，即應為有利於被告之認定，更不必有何
    有利之證據；又告訴人之告訴，係以使被告受刑事訴追為目
    的，是其陳述是否與事實相符，仍應調查其他證據以資審認
    ，最高法院30年上字第816 號、52年台上字第1300號判例意
    旨可資參照。
三、本件公訴人認被告乙○○涉有前揭罪嫌，無非係以被告自承
    曾於上開時、地持道具武士刀指向告訴人、證人即告訴人甲○○、證人丁○○、謝琇掬於偵查中之證述為主要論據。訊
    據被告固坦承於上開時、地因聲音過大與告訴人發生爭執後
    持道具武士刀，當場並曾說過「同性戀了不起」這句話等事
    實，惟堅決否認有恐嚇及公然侮辱之犯行，辯稱：伊僅有講
    過「同性戀了不起」等字眼，並沒有說「你去給人家幹」這
    句話；另當時告訴人是用力踹門，被告友人開門後，告訴人
    之口氣不佳，並且侵入房中，伊為使告訴人退出房間，方持
    道具武士刀要求告訴人離開等語。辯護人並為被告辯稱：案
    發地點為被告之租屋處，需透過樓下大門，及八樓（實為七
    樓之頂樓加蓋）之鐵門方能進入，被告房間除被告或其友人
    外，其他人不得隨意進出，是縱使被告當時有辱罵告訴人之
    行為，應亦與刑法公然侮辱罪所定之「公然」要件並不相符
    等語。
四、按刑法上之公然侮辱罪，係指侮辱他人，且該侮辱行為係公
    然為之始可成立。所謂公然，係指不特定多數人得以共見共
    聞之狀態，雖不以實際上果已共見共聞為必要，但必在事實
    上不特定人或多數人依通常而非窺探之見聞方式，即得以共
    見共聞者為限。又此多數人固指人數眾多，而包括特定之多
    數人在內，惟其人數之計算仍應視該罪之立法意旨及實際情
    形加以認定，是倘處於一封閉狀態之空間，人數不會隨時間
    增減，亦無須經相當時間之分辨，即得計算確認其人數時，
    應認與刑法上公然侮辱罪規範之不特定人或多數人得以共見
    或共聞之狀況有違，尚難以該罪相繩（臺灣高等法院90年度
    上易字第63號判決意旨可資參照）。經查：本件告訴人認被
    告以前揭語詞辱罵之場所乃係被告本人所分租之房間，而該
    處乃屬改裝過之分租套房，共有三間，除樓下大門有警衛看
    顧外，該七樓頂之分租套房亦有一關閉之共用大門等情，業
    據證人即告訴人甲○○於本院審理中證述甚詳（參見本院96
    年度簡字第1101號卷內96年5 月23日訊問筆錄第4 頁），是
    被告所分租之系爭套房，顯非任意不特定人能進入或共見共
    聞之場所。又當時在場者除被告及告訴人、告訴人之友人謝
    琇掬等固定住戶外，丁○○、丙○○、戊○○、江奇紘等人
    ，均係被告為慶生所特定邀請前來之友人，是被告所處之分
    租套房顯屬人數無法恣意增加之封閉空間。另間套房所居住
    之二人，依告訴人所述，係發生爭執後開門出來看，不確定
    是否有聽見被告謾罵之言語（參見本院96年10月17日審判筆
    錄第4 頁），亦尚難認該二人於開門窺視前已處於得以共同
    見聞之狀態。是由上情觀之，當時被告所處之套房內，僅有
    被告、告訴人及其友人謝琇掬、被告所邀請之四、五名友人
    ，雖有一定人數，但亦未達需經相當時間始能分辨計算之數
    量，再參以案發地點實為被告個人所居住之房間，享有居家
    安寧及隱私保護之合理期待，並非特定人固定集會之場所，
    告訴人復自承其間被告友人一直要將房門關起來，是伊擋著
    門說等警察來（參見上開本院審判筆錄第6 頁）等情，揆諸
    前揭說明，實難認被告在其原應屬個人隱私空間之分租套房
    內辱罵告訴人，已達不特定人或多數人得以共見共聞之程度
    ，即與刑法第309 條第1 項公然侮辱罪中所定之「公然」要
    件有所未合，當不成立該罪。
五、復按刑法第305 條恐嚇危害於安全罪中所稱之恐嚇行為，指
    凡一切言語、舉動足以使人生畏怖心者均屬之，而該言語或
    舉動是否足以使他人生畏怖心，應依社會一般觀念衡量之，
    如行為人之言語、舉動，依社會一般觀念均認係惡害之通知
    ，而足以使人生畏怖心時，方能認屬恐嚇行為。經查：本件
    被告固坦承持其所有之道具武士刀要嚇告訴人，證人丁○○
    、謝琇掬於偵查中、證人即告訴人甲○○於偵查及本院審理
    中亦均證稱被告當時確有持上開武士刀指向告訴人揮舞之舉
    動。然依告訴人及證人丁○○、戊○○於本院審理中所證，
    被告持刀後其友人即架住或壓住被告，另告訴人亦稱當時伊
    心裡只想說為什麼要拿刀出來等語（參見上開本院審判筆錄
    第6 頁），顯然在主觀上告訴人並未因此生畏怖心，在客觀
    上依一般人之通常觀念，被告既然旋即為友人架住或壓住，
    所持復僅為道具武士刀，亦難認被告此舉已達足使人生畏怖
    心之程度。是被告所為是否已達恐嚇行為之程度，尚非無疑
    。退步言之，案發地點乃係被告應享有居家安寧及個人隱私
    之分租套房，且告訴人一直擋著房門不讓被告或其友人關門
    之事實，業如前述，被告於偵查及本院審理中復均供稱持刀
    之目的在於讓告訴人離開伊房間。按縱使告訴人認被告等人
    夜間喧鬧聲音過大，衡情亦非屬違犯刑事法律之行為，告訴
    人報警處理即可，依法並無權在受退去要求之後，仍堵住被
    告房門不讓被告或其友人關門，是告訴人此舉，性質上乃屬
    對於被告權利之不法侵害，是縱認被告當時持道具武士刀欲
    嚇退告訴人之舉動，已達恐嚇行為，性質上亦屬防衛自己居
    家安寧之正當防衛行為。
六、綜上所述，被告所為之辱罵行為，尚難認係「公然」為之，
    即與公然侮辱罪之構成要件有間；持刀指向告訴人部分，則
    難認已達恐嚇行為之程度，或可認係屬正當防衛之行為。此
    外，復查無其他積極證據足資證明被告有公訴意旨所指之公
    然侮辱及恐嚇犯行，揆諸前揭法條及判例意旨，其犯罪尚屬
    不能證明，自應諭知無罪之判決。
據上論斷，應依刑事訴訟法第452 條、第301 條第1 項，判決如
主文。
本件經檢察官吳宗光到庭執行職務。
中　　華　　民　　國　　96　　年　　10　　月　　31　　日
                  刑事第十七庭  法　官 張紹省
以上正本證明與原本無異。
如不服本判決應於送達後十日內向本院提出上訴狀。
                                書記官 周雅玲
中　　華　　民　　國　　96　　年　　10　　月　　31　　日
